【裁判字號】    97,上,854
【裁判日期】    990119
【裁判案由】    損害賠償等
【裁判全文】
臺灣高等法院民事判決                   97年度上字第854號
上訴人即
附帶被上訴人  丁○○
訴訟代理人    陳萬發律師
被上訴人即
附帶上訴人    乙○○
訴訟代理人    陳文松律師
複代理人      傅馨儀律師
              林美治律師
上列當事人間請求損害賠償事件，上訴人對於中華民國97年8月
11日台灣台北地方法院97年度訴字第1742號第一審判決提起上訴
，並為訴之追加，被上訴人提起附帶上訴，本院於98年12月29日
言詞辯論終結，判決如下：
    主  文
原判決關於命被上訴人之給付，其中利息超過「自民國九十六年
十二月十九日起至清償日止，按年息百分之五計算之利息」部分
，暨該部分假執行之宣告，並命被上訴人負擔訴訟費用之裁判均
廢棄。上開廢棄部分，上訴人在第一審之訴及假執行之聲請均駁
回。被上訴人其餘附帶上訴駁回。
上訴人之上訴及追加之訴均駁回。
關於被上訴人附帶上訴部分，第一、二審訴訟費用由上訴人負擔
百分之二，餘由被上訴人負擔。關於上訴人上訴部分，第二審訴
訟費用（含追加之訴部分）由上訴人負擔。
    事實及理由
壹、程序方面：
一、按訴之變更或追加，非經他造同意，不得為之。但有民事訴
    訟法第255條第1項第2款至第6款情形，不在此限。又訴狀送
    達後，原告固不得將原訴變更或追加他訴，但如請求之基礎
    事實同一者，不在此限，民事訴訟法第446條第1項及第255
    條第1項第2款定有明文。
二、本件上訴人於原審係以民法第184條第1項前段、第680條準
    用同法第544條之損害賠償請求權為基礎，於上訴後，追加
    以民法第179條規定為請求權基礎（見本院卷第121頁、第
    136頁、第252頁之書狀、第243頁反面、第256頁反面之筆錄
    ）。查本件兩造係因上訴人主張被上訴人私自出售訴外人即
    其父親蘇德安（下稱蘇德安）與被上訴人共同購買之系爭土
    地衍生之爭議，故上訴人追加以民法第179條規定為請求權
    部分，其請求之基礎事實同一，依民事訴訟法第446條第1項
    及第255條第1項第2款規定，應予准許，合先敘明。
貳、實體方面：
一、上訴人即附帶被上訴人（下稱上訴人）主張：
    (一)伊之父親蘇德安與被上訴人於民國（下同）56年6月19日
      簽立合約書（下稱系爭合約書），約定雙方共同均分出資
      ，購買坐落宜蘭縣宜蘭市○○段94之7地號土地（面積249
      平方公尺，下稱系爭土地），並同意以被上訴人名義辦理
      登記為土地所有權人，日後雙方共同行使權利負擔義務。
      嗣蘇德安於91年1月17日因病亡故，伊依法承受蘇德安財
      產上一切權利義務，於96年間整理蘇德安之遺物時，始發
      現系爭合約書，即向地政機關申請系爭土地之土地登記謄
      本，得知被上訴人於91年1月31日已單獨處分系爭土地，
      以買賣方式移轉登記所有權與訴外人羅珮玉。
    (二)系爭合約書之性質為民法之合夥法律關係，而本件有關合
      夥事務之執行權雖於系爭合約書內未為約定，然就「嗣後
      辦理過戶登記買主以乙○○（即被上訴人）單獨辦理過戶
      登記此係由雙方同意」文字內容，以及被上訴人自取得土
      地之合夥財產開始，即占有土地上磚造房屋居住使用之事
      實觀之，基於合夥人間高度人格信賴，足認蘇德安有默示
      被上訴人以合夥人資格取得合夥事務執行人身分，俾便就
      近處理合夥事業事務。再而，被上訴人係合夥財產即系爭
      土地所登記之所有權人，依系爭合約書及其與伊之被繼承
      人蘇德安往來書信，被上訴人應為系爭合夥之執行合夥事
      務之人，即為受任執行合夥事物之受任人，應準用民法之
      委任關係，故被上訴人私自進行土地賤賣，致使合夥受有
      損失，依民法第680條準用第544條規定，被上訴人對合夥
      全體應負賠償責任。且因蘇德安於91年1月17日死亡，已
      構成民法第687條第1項合夥人法定退夥事由，發生退夥效
      力，伊依繼承之法律關係，繼承蘇德安之權利義務，得依
      據民法第689條規定請求為退夥之結算；又因本件合夥僅
      蘇德安與被上訴人共2人，蘇德安死亡後，合夥人僅餘被
      上訴人1人，已不符合夥之成立要件，依民法第692條第3
      項合夥之目的業已完成或不能完成之合夥解散事由，伊得
      依民法第694條至第699條規定，請求被上訴人進行合夥清
      算程序按出資比例2分之1分配合夥利益。
    (三)系爭土地使用分區早經編列為機關及道路用地之都市計劃
      區內公共設施保留地，而宜蘭縣歷年公告公共保留地徵收
      加成成數皆超過公告現值5成，且系爭土地於91年度公告
      現值為每平方公尺新台幣（下同）2萬6,503元，雖依土地
      徵收條例第30條規定，被徵收之土地地價補償，應按毗鄰
      非公共設施保留地平均土地現值，補償其地價，必要時會
      加成補償，而實務上則往往以被徵收土地公告現值加4成
      （上訴人於原審係主張依公告現值加計5成，見原審卷第
      42頁之書狀；上訴後，減為依公告現值加計4成，見本院
      卷第28頁之書狀、第116頁反面之筆錄）作為地價補償，
      故系爭土地可獲得預期利益即地價補償923萬8,946元（計
      算式為：2萬6,503元×249平方公尺×l.4加成徵收＝923
      萬8,946元，元以下4捨5入），依合約內容約定，伊得取
      得前開利益之2分之1。基此，伊得請求被上訴人給付上開
      可獲得之補償地價923萬8,946元之2分之1，即461萬9,472
      元（計算式為：923萬8,946元÷2＝461萬9,473元，惟上
      訴人僅請求461萬9,472元）。因依民法第216條規定，損
      害賠償應填補債權人所受損害及所失利益，故伊自得請求
      被上訴人給付上開金額；另民法第213條第1項規定，損害
      賠償以回復原狀為原則，惟系爭土地回復原狀顯有重大困
      難，依同法條第2項規定，伊得請求被上訴人支付自損害
      發生時即91年1月18日土地買賣成交日起至清償日止之法
      定遲延利息。
    (四)爰依民法第184條第1項前段、第680條準用第544條關於委
      任之損害賠償等規定，求為命被上訴人給付461萬9,472元
      ，及自91年1月18日起至清償日止，按年息5％計算利息之
      判決（原審判命被上訴人應給付上訴人45萬元及自91年1
      月18日起至清償日止，按年息百分之5計算之利息，而駁
      回上訴人其餘之請求。上訴人對其敗訴部分聲明不服，提
      起上訴，並以被上訴人受有利益，其受有損害，而追加以
      民法第179條不當得利之法律關係為請求權基礎；被上訴
      人對其敗訴部分，則提起附帶上訴）。並上訴聲明：(1)原
      判決關於駁回上訴人在第一審其餘之訴及該部分假執行之
      聲請，暨命負擔訴訟費用部分之裁判均廢棄；(2)上開廢棄
      部分，被上訴人應再給付上訴人416萬9,472元，及自91年
      1 月18日起至清償日止，按年息百分之5計算之利息；(3)
      第(2)項聲明，請准上訴人提供擔保，宣告假執行。就對造
      附上訴部分答辯聲明：附帶上訴駁回（見本院卷第301頁
      、第319頁之書狀）。
二、被上訴人即附帶上訴人（下稱被上訴人）則以：
    (一)系爭合約書無任何經營事業之約定，故性質上並非民法上
      之合夥，只是約定雙方共買土地，共同持有，權利義務各
      半之無名契約。實際上，雙方也確未將系爭土地作任何使
      用或經營任何共同事業，故難認係屬民法之合夥契約。縱
      然認系爭合約書為合夥契約，惟蘇德安於91年1月17日死
      亡，依民法第687條規定，乃法定退夥事由，故蘇德安過
      世後，合夥人僅被上訴人1人，伊於91年1月18日出售系爭
      土地，而於91年1月31日過戶訴外人羅珮玉了結合夥事務
      ，已無其他合夥人。系爭合約約定土地單獨登記伊之名下
      ，伊自得單獨處分，且系爭合約書並未有任何禁止或限制
      之約定，難謂伊出售土地之行為，有何違反合約之處。因
      此，伊出售系爭土地是依據無名契約或合夥契約之行為，
      並無任何侵權行為，上訴人只能依系爭合約書請求伊給付
      出售系爭土地所得之半數。
    (二)蘇德安死亡後，合夥關係並非得以繼承，委任關係也消滅
      ，上訴人充其量只是繼承合夥業務了結後分配之利益。伊
      出售系爭土地，因而受有買賣之價金，係有法律上之原因
      ，與不當得利之構成要件不合。系爭土地乃公共設施保留
      地，部分作機關用地，部分作道路用地，其民間價格，通
      常是公告現值之1至2成；且依財政部95年2月15日台財稅
      字第09504507680號核定94年度個人捐贈土地列報綜合所
      得稅捐贈列舉扣除金額認定標準，除非屬公共設施保留地
      且情形特殊，經稽徵機關研析具體意見專案報部核定者外
      ，其綜合所得稅捐贈列舉扣除金額依土地公告現值之16％
      計算。即政府機關認定公共設施保留地之現值為公告現值
      之16%。因系爭土地買後擺了近40年乏人問津，又無法建
      築使用，政府也不徵收，等於廢地，迄90、91年政府有抵
      稅辦法，市場較有買賣，伊才有機會脫手，收回資金。伊
      當時以90萬元價格出售，正是當時之公共設施保留地之市
      價行情，亦介於公告現值1至2成之間，伊並無賤賣系爭土
      地情事，且係盡了最大努力，以減少損失，並獲得利益，
      並無任何過失等語，資為抗辯。並答辯聲明：(1)上訴駁回
      ；(2)如受不利之判決，請准供擔保免為假執行。附帶上訴
      聲明：(1)原判決關於命附帶上訴人給付45萬元及自91年1
      月18日起至清償日止，按年息百分之5計算之利息及該部
      分假執行與訴訟費用負擔部分廢棄；(2)上開廢棄部分駁回
      附帶被上訴人在第一審之訴及假執行之聲請（見本院卷第
      258頁之書狀）。
三、兩造不爭執之事項（見本院卷第286頁背面）：
    蘇德安與被上訴人於56年6月19日簽立合約書，雙方約定共
    同均分出資購買坐落宜蘭縣宜蘭市○○段94之7地號土地（
    面積249平方公尺），並同意以被上訴人名義辦理登記為土
    地所有權人，日後雙方共同行使權利負擔義務，系爭合約書
    已成立生效。系爭土地使用分區經編列為機關及道路用地之
    都市計劃內公共設施保留地，於91年1月31日由被上訴人以
    買賣為原因，移轉登記為訴外人羅珮玉所有，有上訴人所提
    合約書影本、信件影本、宜蘭縣土地建物異動清冊、土地登
    記簿謄本、宜蘭市公所96年11月30日宜市工區字第2120號簡
    便行文表在卷可稽，並為被上訴人所不爭執（見本院卷第11
    6頁、第286頁反面之筆錄），堪信為真實。
四、本件經依民事訴訟法第463條準用同法第270條之1第1項第3
    款規定，整理並協議簡化爭點後，兩造同意就本院98年8月
    21日準備程序中，兩造協議簡化之爭點為辯論範圍（見本院
    卷第257頁之筆錄）。茲就兩造之爭執點及本院之判斷，分
    述如下：
    (一)系爭合約書之性質為何？
      1.按民法之合夥，係指二人以上互約出資以經營共同事業
        ，分享其營業所生之利益及分擔所生損失之契約，此觀
        民法第667條第1項之規定自明。是合夥應就如何出資及
        共同事業之經營為確實之約定，始足當之，倘僅單純出
        資取得財產，而未約定經營共同事業者，縱將來可獲得
        相當之利益，自僅屬合資或共同出資之無名契約（最高
        法院87年度台上字第1596號、94年度台上字第1029號、
        1793號判決意旨參照）。
      2.依系爭合約書觀之，雖有蘇德安與被上訴人共同均分出
        資承購之約定，但並未約定經營共同事業，故系爭合約
        書內雖有「此係由雙方同意爾後該地之一切權利及義務
        亦應由雙方共同享受及負擔」等記載，亦難認係關於經
        營共同事業之約定，自難認系爭合約書之性質為上訴人
        主張之合夥關係；故被上訴人抗辯：系爭合約書無任何
        經營事業之約定，只是約定雙方共買土地，共同持有，
        權利義務各半之無名契約等語，堪予採信。至被上訴人
        前雖曾抗辯系爭契約書性質上與隱名合夥接近云云（見
        本院卷第126頁、第168頁之書狀）。因依民法第700條
        規定，隱名合夥為當事人約定，一方對於他方所經營之
        事業出資，而分受其營業所得之利益，及分擔其所生之
        損失之契約。本件為蘇德安與被上訴人共同出資，並非
        被上訴人經營事業由蘇德安對之出資，已如前述，故系
        爭合約書之性質亦與一方對於他方所經營之事業出資之
        隱名合夥要件不符，亦難認系爭合約書之性質接近隱名
        合夥。其性質應屬蘇德安與被上訴人共同出資之無名契
        約，附此說明。
    (二)依系爭合約書性質所生之法律效果為何（丁○○得否請求
      損害賠償或其他給付）？
      1.因系爭合約書之性質為蘇德安與被上訴人共同出資之無
        名契約，並非上訴人主張之合夥法律關係，已如前述，
        故上訴人主張依合夥之規定請求被上訴人損害賠償乙
        節，即無適用之餘地，合先敘明（至能否依無名契約之
        法律效果為請求，詳如後述）。
      2.依系爭合約書約定，系爭土地係單獨過戶登記在被上訴
        人名下，故被上訴人為系爭土地之登記所有權人無訛，
        其自有處分系爭土地之權利，是以其縱然未經由蘇德安
        同意即將系爭土地出售予訴外人羅珮玉，亦難認係侵權
        行為。從而，上訴人主張被上訴人將系爭土地出售予訴
        外人羅珮玉，係侵害蘇德安之權利，伊得依繼承關係與
        民法第184條第1項前段規定，請求被上訴人負損害賠償
        責任，並依民法第216條第1項規定，請求被上訴人賠償
        伊所受之損害及所失之利益云云，即非可採。
      3.又被上訴人抗辯伊已於91年1月31日，將系爭土地以90
        萬元之價格出售予訴外人羅珮玉（不動產買賣契約係由
        羅珮玉之父丙○○代簽），並辦理所有權移轉登記完畢
        之事實，有被上訴人提出之不動產買賣契約書影本1份
        、買受人之父丙○○支付價金50萬元、40萬元之支票影
        本各1張在卷可稽（見原審卷第20頁至第27頁），揆諸
        上開不動產買賣契約書，記載買賣總價款確為90萬元，
        且上訴人亦2次對被上訴人提出之上開買賣契約書表示
        沒有意見等語（見原審卷第58頁、第78頁反面之筆錄）
        ，故被上訴人抗辯確將系爭土地以90萬元出售之事實，
        堪予採信。因被上訴人為系爭土地之登記所有權人，已
        如前述，故其依買賣關係而收受買受人羅珮玉交付之價
        金90萬元，為有法律上之原因，而非不當得利，是以上
        訴人於本院追加主張其得依民法第179條不當得利之規
        定，對被上訴人為請求云云，亦屬無據。
      4.惟因系爭合約書之性質為無名契約之性質，業經本院認
        定如前，而被上訴人對於系爭合約書已成立生效，以及
        上訴人係蘇德安繼承人之事實，均不爭執（見本院卷第
        116頁、第286頁反面之筆錄，以及前開兩造不爭執之事
        項），故上訴人得依系爭合約書請求被上訴人為給付，
        至上訴人得請求之範圍及金額詳如以下爭點所述。
    (三)上訴人得請求之範圍與金額為何？
      1.上訴人主張系爭土地依91年之公告現值2萬6,503元，加
        計4成計算結果為923萬8,946元（計算式為：2萬6,503
        元×249平方公尺×l.4加成徵收＝923萬8,946元），而
        伊得請求上開金額之2分之1，即461萬9,472元（計算式
        為：923萬8,946元÷2＝461萬9,473元，惟上訴人僅請
        求461萬9,472元，已如前述），及自91年1月18日系爭
        土地買賣成交日起至清償日止，按年息百分之5計算之
        利息云云；被上訴人則抗辯因系爭土地為公共設施保留
        地，而91年間公告設施保留地之市價行情，僅介於公告
        現值1成至2成之間，依財政部95年2月15日台財稅字第
        09504507680號所示，認定公共設施保留地之現值為公
        告現值之16％；系爭土地確實僅以90萬元出售予羅珮玉
        ，伊並無賤賣情形，故上訴人只能請求伊出售系爭土地
        所得之半數即45萬元，以及遲延利息不得自91年1月18
        日系爭土地買賣成立日開始計算等語。
      2.經查：
        (1)系爭土地之使用分區為部分機關用地、部分道路用地
          、公共設施保留地、一般徵收乙節，有上訴人提出宜
          蘭縣宜蘭市公所簡便行文表1份附卷可稽（見原審96
          年度促字第47838號卷第14頁）。
        (2)又被上訴人抗辯公共設施保留地於91年時之市價，僅
          為公告現值之百分10至20左右之事實，業據其提出91
          年6月17日之經濟日報稅務電子報、高源不動產估價
          師事務所製作之「論道路用地之價值（上）、（中）
          、（下）」、98年9月22日自由時報A14版為證（見原
          審卷第56頁、本院卷第225頁至第234頁、第279頁）
          。經核以：
          上開高源不動產估價師事務所製作之「論道路用地
            之價值（上）、（中）、（下）」內載有「(二)市場
            正常價格…，1.市場比較法…另外民間亦有團體進
            行計劃道路及既成道路之收購，不過承購者出價都
            在公告現值之10%至30%，併視該縣市有無辦理容積
            移轉而使價格有所不同，例如宜蘭縣的收購價多在
            10%至12%，…」、「(四)稅法規定價格…2.道路用地
            扣除所得稅申報金額：…另依該部（財政部）95年
            年2月15日台財稅字第09504507680號核定94年度個
            人捐贈土地列報綜合所得稅捐贈列舉扣除金額認定
            標準，除非屬公共設施保留地且情形特殊，經稽徵
            機關研析具體意見專案報部核定者外，其綜合所得
            稅捐贈列舉扣除金額依土地公告現值之16％計算」
            等語（見本院卷第230頁、第233頁至第234頁）。
            至上開文章記載及被上訴人抗辯之財政部95年2月
            15日台財稅字第09504507680號函，經本院調閱結
            果，確有「個人以購入之土地捐贈而未能提示土地
            取得成本確實證據，或土地係受贈或繼承取得者，
            除非屬公共設施保留地且情形特殊，經稽徵機關研
            析具體意見專案報部核定者外，其綜合所得稅捐贈
            列舉扣除金額依土地公告現值之16％計算」之內容
            （見本院卷第339頁）。
          98年9月22日之自由日報內記載「財政部賦稅署說
            明，公設地的市價不到公告現值的兩成，但抵稅價
            值是以公告現值計算，部分有錢人為了節稅，大量
            低價買進公設地，再以公告現值抵稅」等語（見本
            院卷第279頁）。
          另由上訴人自行委託之高源不動產估價師事務所之
            估價報告書內亦記載「經查詢宜蘭地區地政士表示
            ，有關宜蘭地區民眾之買賣公共設施保留地之行為
            ，意見紛歧，有認為買方以公告現值10%至20%收購
            ，但賣方則無願意低就」等語（見本院卷第74頁）
            。
          綜核上情，足見公共設施保留地之價格低於市價，
            且有可能僅為公告現值之百分10至20左右。另依卷
            內資料所示，尚無法認定被上訴人及其配偶甲○○
            係從事不動產買賣行業或與此相關之行業，故被上
            訴人抗辯於56年6月10日以4萬9,4111元1角買受系
            爭土地（見原審卷第85頁）近35年後，因系爭土地
            為公共設施保留地之緣故，乃於91年1月31日以90
            萬元之價格出售乙節，亦難認有悖於常情之處。
        (3)另被上訴人確於91年1月31日，將系爭土地以90萬元
          之價格出售予訴外人羅珮玉，並辦理所有權移轉登記
          完畢，業據其提出不動產買賣契約書影本為證，而上
          訴人亦2次表示對於被上訴人提出之買賣契約書表示
          沒有意見等情（見原審卷第58頁、第78頁頁反面之筆
          錄），均已如前述，是以被上訴人抗辯確實將系爭土
          地以90萬元出售予訴外人羅珮玉之事實，即屬可採。
          從而，依系爭合約書所載，蘇德安與被上訴人當初購
          買系爭土地係平均出資，而一切權利及義務由雙方共
          同享受及負擔，故上訴人得請求與被上訴人均分出售
          系爭土地之價款2分之1即45萬元（計算式為：90萬元
          ÷2＝45萬元）。
        (4)至上訴人主張依土地徵收條例第30條及「宜蘭縣歷年
          公告土地現值占市價成數一覽表」（見原審卷第50頁
          ），系爭土地依公告現值加成4成計算結果，系爭土
          地可獲得補償款為923萬8,946元云云。惟依上訴人提
          出之高源不動產估價師事務所之估價報告書所附宜蘭
          縣宜蘭市公所於97年9月3日市工字第0970015974號函
          ，載明「另因本所財政拮据，該土地無相關徵收計畫
          」，有該函影本1份存卷可考（見本院卷第97頁），
          足認系爭土地迄97年9月3日宜蘭縣政府仍無徵收計畫
          ；且因系爭土地係被上訴人出售予訴外人羅珮玉，並
          非政府機關為徵收，故上訴人主張依土地徵收條例第
          30條及「宜蘭縣歷年公告土地現值占市價成數一覽表
          」，系爭土地可獲得之補償款為923萬8,946元云云，
          即非有據。
        (5)再而，上訴人主張依其自行委託高源不動產估價師事
          務所估價結果，系爭土地於91年1月21日之價格為362
          萬6326元，並提出估價報告書1份為證（見本院卷第
          30頁至第101頁）；又本院囑託台北市不動產估價師
          公會鑑定結果，該公會先於98年6月1日以（98）台北
          估價師字第056號函檢送該公會巨秉不動產估價師聯
          合事務所不動產估價師張能政承辦之不動產估價報告
          書（下稱第1份估價報告書）3份到院，依該不動產估
          價報告書雖記載系爭土地於91年1月31日時之總價值
          為384萬1,448元（來文見本院卷第207頁，估價報告
          書則外放）。惟上開估價報告書於勘查時係將鄰近之
          土地誤為系爭土地，因而記載「勘估標的土地上有一
          棟鋼鐵造鐵皮屋頂平房未登記建物坐落其上，現為才
          藝補習班教室使用」云云（見第1份估價報告書第20
          頁及其後所附未編頁之勘估照片4張），經兩造共同
          認為確有誤勘情形（見本院卷第256頁反面之筆錄）
          ；嗣經本院函請再就正確之系爭土地位置為鑑定，並
          經巨秉不動產估價師聯合事務所以98年9月9日98巨秉
          聯估字第9809003號函檢送不動產估價報告書（下稱
          第2份估價報告書）3份到院，依此份不動產估價報告
          書雖記載系爭土地於91年1月31日時之總價值為376萬
          6,125元等語（來文見本院卷第271頁，估價報告書則
          外放）。惟因被上訴人確實將系爭土地以90萬元之價
          格出售予訴外人羅珮玉；以及公共設施保留地於91年
          時之市價，可能僅為公告現值之百分15至20左右等情
          ，均已如前述，至上開之不動產估價結果，並非實際
          交易之情形，是以尚難僅以估價結果，即遽認被上訴
          人上開出售系爭土地之價格為不實。
      3.次查：
        (1)按民法第213條第2項固規定：因回復原狀而應給付金
          錢者，自損害發生時起，加給利息。所謂因回復原狀
          而應給付金錢者，係指損害賠償之方法係回復原狀，
          因而應給付金錢之情形而言，例如侵占他人之金錢而
          賠償之，即應依此規定返還金錢並加付利息，若因不
          能回復原狀而應以金錢賠償者，則無上開規定之適用
          （最高法院56年度台上字第1863號、70年台上字第68
          9號判例意旨參照）。另按給付有確定期限者，債務
          人自期限屆滿時起，負遲延責任。給付無確定期限者
          ，債務人於債權人得請求給付時，經其催告而未為給
          付，自受催告時起，負遲延責任，其經債權人起訴而
          送達訴狀，或依督促程序送達支付命令，或為其他相
          類之行為者，與催告有同一之效力，民法第229條第1
          項、第2項分別定有明文。
        (2)本件因蘇德安與被上訴人並未約定被上訴人應給付出
          售系爭土地價款2分之1予上訴人之期限，惟上訴人於
          96年12月11日向原審聲請核發支付命令，聲請狀繕本
          於96年12月18日送達被上訴人，有送達證書1份在卷
          可按（見原審96年度促字第47838號卷第18頁之送達
          證書），故上訴人就上開之45萬元，得請求自支付命
          令狀聲請狀繕本送達被上訴人之翌日即96年12月19日
          起至清償日止，按年息百分之5計算之法定遲延利息
          ，逾此部分之請求，即屬無據。
五、綜上所述，上訴人依據系爭合約書，請求被上訴人給付45萬
    元及自支付命令聲請狀繕本送達之翌日即96年12月19日起至
    清償日止，按年息百分之5計算之利息，自屬正當應予准許
    ，逾此部分之請求，並無理由，即屬不應准許。從而原審就
    上開應予准許部分，所為被上訴人敗訴之判決，並無不合，
    被上訴人之附帶上訴意旨指摘原判決此部分不當，求予廢棄
    改判，為無理由，應予駁回其附帶上訴。就上開不應准許之
    命被上訴人之給付，其中利息超過「自96年12月19日起至清
    償日止，按年息百分之5計算之利息」部分，所為被上訴人
    敗訴之判決，自有未洽，被上訴人之附帶上訴論旨指摘原判
    決此部分不當，為有理由，應予廢棄改判。就上開不應准許
    之其餘部分，原審所為上訴人敗訴之判決，亦無不合，上訴
    人之上訴論旨指摘原判決此部分不當，求予廢棄改判增加給
    付，為無理由，應駁回上訴。至上訴人追加依民法第179條
    不當得利為請求乙節，因被上訴人並非無法律上原因受有利
    益，故上訴人此部分之追加，為無理由，應予駁回。
六、兩造其餘之攻擊或防禦方法及所用之證據，經本院斟酌後，
    認為均不足以影響本判決之結果，爰不逐一論列。至被上訴
    人聲請訊問證人即被上訴人之夫甲○○、系爭土地購買者羅
    珮玉之父丙○○、兩造於本事件繫屬於原審時之調解委員楊
    正評委員、前曾受其委託出售系爭土地之仲介公司代書潘信
    ；向宜蘭縣政府函查、函宜蘭縣地政士公會指派地政士到庭
    作證等節（見本院卷第129頁、第221頁至第222頁），因本
    件事證已明，均核無必要，併此敘明。
七、據上論結，本件上訴人之上訴及追加之訴均為無理由，被上
    訴人之附帶上訴，為一部有理由，一部無理由，依民事訴訟
    法第450條、第449條第1項、第78條、第79條，判決如主文
    。
中    華    民    國    99    年    1     月    19    日
                    民事第十六庭
                        審判長法  官  王聖惠
                              法  官  謝碧莉
                              法  官  邱瑞祥
正本係照原本作成。
被上訴人不得上訴。
上訴人如不服本判決，應於收受送達後20日內向本院提出上訴書
狀，其未表明上訴理由者，應於提出上訴後20日內向本院補提理
由書狀（均須按他造當事人之人數附繕本）上訴時應提出委任律
師或具有律師資格之人之委任狀；委任有律師資格者，另應附具
律師資格證書及釋明委任人與受任人有民事訴訟法第466條之1第
1項但書或第2項（詳附註）所定關係之釋明文書影本。
中    華    民    國    99    年    1     月    19    日
                              書記官  明祖星
附註：
民事訴訟法第466條之1（第1項、第2項）：
對於第二審判決上訴，上訴人應委任律師為訴訟代理人。但上訴
人或其他法定代理人具有律師資格者，不在此限。
上訴人之配偶、三親等內之血親、二親等內之姻親，或上訴人為
法人、中央或地方機關時，其所屬專任人員具有律師資格並經法
院認為適當者，亦得為第三審訴訟代理人。

司法院資訊處製作；財團法人民間司法改革基金會備份。
